【裁判字號】    98,交聲,222
【裁判日期】    980629
【裁判案由】    聲明異議
【裁判全文】
臺灣臺南地方法院交通事件裁定         98年度交聲字第222號
原處分機關  交通部公路總局嘉義區監理所臺南監理站
異  議  人
即受處分人  甲○○
上列受處分人因違反道路交通管理處罰條例案件，對於交通部公
路總局嘉義區監理所臺南監理站，民國98年2月12日所為之裁決
處分（處分案號：嘉監南字第裁74-S00000000號），聲明異議，
本院裁定如下：
      主  文
原處分關於罰鍰新臺幣伍萬壹仟元之部分撤銷。
前項撤銷部分，不罰。
其餘異議駁回。
      理  由
一、原處分機關略以：異議人即受處分人甲○○，於民國（下同
    ）98年1月11日0時16分許，飲酒後無照駕駛駕駛車號4460-K
    B號自用小客車，在臺南市○○路○段305號前，為警查獲後
    經測得呼氣所含酒精成分為0.55mg/l，經臺南市警察局第五
    分局和緯派出所（下稱舉發機關）警員製單舉發。嗣經移送
    機關即交通部公路總局嘉義區監理所臺南監理站（下稱原處
    分機關）以其違規事證明確，依照道路交通管理處罰條例第
    35條第1項第1款、第21條第1項第1款、第24條第1項第2款（
    原處分漏載第24條第1項第2款）之規定，裁處異議人罰鍰新
    臺幣（下同）51,000元、9,600元之罰鍰，及1年內禁考（駕
    駛執照），並施以道安講習等語。
二、異議意旨略以：本件酒精檢測儀器之精準度實令人質疑，又
    因家境關係，希望改課以社會服務或勞動等方式執行等語，
    爰聲明異議，請求撤銷原處分。
三、按汽車駕駛人飲用酒類或其他類似物後其吐氣所含酒精濃度
    超過每公升0.25毫克或血液中酒精濃度超過百分之0.05以上
    者，不得駕車，道路交通安全規則第114 條第2 款定有明文
    。又汽車駕駛人，駕駛汽車經測試檢定有酒精濃度超過規定
    標準者，處15,000元以上60,000元以下罰鍰，並當場移置保
    管其車輛及吊扣其駕駛執照1 年；因而肇事致人受傷者，並
    吊扣其駕駛執照2年，並應接受道路交通安全講習，處罰條
    例第35條第1項第1款、第24條第1項分別定有明文。復按汽
    車駕駛人，有未領有駕駛執照駕駛小型車或機器腳踏車者，
    處新臺幣6,000元以上12,000元以下罰鍰，並當場禁止其駕
    駛，處罰條例第21條第1項第1款另有明文。末按95年2月5日
    生效之行政罰法第26條第1項規定，一行為同時觸犯刑事法
    律及違反行政法上義務規定者，依刑事法律處罰之。但其行
    為應處以其他種類行政罰或得沒入之物而未經法院宣告沒收
    者，亦得裁處之。究其立法目的，無非以一行為同時觸犯刑
    事法律及違反行政法上義務規定時，由於刑罰與行政罰同屬
    對不法行為之制裁，而刑罰之懲罰作用較強，故依刑事法律
    處罰，即足資警惕時，實無一事二罰再處行政罰之必要，且
    刑事法律處罰，由法院依法定程式為之，較符合正當法律秩
    序，應予優先適用，但罰鍰以外之沒入或其他種類行政罰，
    因兼具維護公共秩序之作用，為達行政目的，行政機關仍得
    併予裁處。
四、本院審查：
  (一)異議人無照駕駛車牌號碼4460-KB號自用小客車，於上揭時
    、地經舉發機關警員攔停，測得其口中呼氣之酒精濃度為
    0.55mg /l，因已超過規定標準而製單舉發，嗣經原處分機
    關依法裁處51,000元、9,600元之罰鍰，及1年內禁止考領駕
    駛執照，並施以道安講習之事實，有臺南市警察局之98年1
    月11日南市警交字第S00000000號舉發違反道路交通管理事
    件通知單及原處分機關98年2月12日嘉監南字第裁74-S00000
    000號裁決書、呼氣酒精測試器測試結果單、證號查詢汽車
    駕駛人資料各1份附卷可稽；另本件用以測定異議人呼氣酒
    精濃度所使用之呼氣酒精測試器係由經濟部標準檢驗局於97
    年04月15日檢定合格（檢定合格單號碼：JOJA0000000），
    檢定合格有效期限至98年4月14日止，此有經濟部標準檢驗
    局97年4月15日呼氣酒精測試器檢定合格證書1紙在卷可參，
    而異議人之上開車輛於98年1月11日經警測得駕駛汽車而有
    酒精濃度超過規定標準時，該呼氣酒精測試器尚在檢定合格
    有效期限內，故該呼氣酒精測試器之準確性及正確性應值得
    信賴。綜此，異議人上開時、地之違規事實，洵堪認定。異
    議人係以儀器有其誤差值而不足採信等語置辯，並無理由。
  (二)惟本件異議人上開酒駕行為，業經檢察官以98年度偵字第
    2353號聲請簡易判決處刑書向本院聲請簡易判決處刑，本院
    亦以98年度交簡字第1217號刑事簡易判決判處異議人有期徒
    刑貳月而判決確定，有臺灣臺南地方法院檢察署98年度偵字
    第2353號偵察卷宗及本院98年度交簡字第1217號刑事卷宗到
    院供參，可徵本件違規案件中酒駕部分業經刑事法律處罰，
    原處分機關就此部分另課以異議人51,000元罰鍰，顯有違行
    政罰法第26條第1項之規定。基此，原處分機關以異議人呼
    氣酒精濃度超過規定標準駕車，對其裁處罰鍰51,000元，實
    有未洽。
  (三)至原處分機關就異議人無照駕駛部分課以9,600元罰鍰部分
    ，既該部分異議人違規事實明確，且未經刑事法律或其他行
    政法處罰，原處分機關之處分，自無行政罰法第26條第1項
    之適用。又原處分另依道路交通管理處罰條例第24條第1項
    第2款、第35條第1項規定裁處異議人應「1年內禁考（駕駛
    執照）」及「施以道路交通安全講習」部分，該部分之處罰
    ，既係屬行政罰法第2條第1款規定之「其他種類行政罰」，
    參諸行政罰法第26條第1項但書規定及前揭說明，原處分機
    關自得裁處之。準此，原處分其他裁處部分核無違誤，自應
    維持。
  (四)綜上所述，異議人於前揭時、地有上開違規情事，既可認定
    ，然原處分機關就同一酒後駕車之行為於刑事判決處罰後，
    仍裁處罰鍰51,000元部分顯有不當，自應由本院將此罰鍰部
    分撤銷，並諭知不罰。另原處分關於「1年內禁考（駕駛執
    照）」及「施以道安講習」（即屬其他種類行政裁罰）部分
    ，與無照駕駛部分課以罰鍰9,600元部分之裁處，核無不當
    ，此一部份自屬適法。
五、據上論斷，應依道路交通案件處理辦法第19條、第20條前段
    ，裁定如主文。
中    華    民    國    98    年    6     月    29    日
                  交通法庭   法  官  廖建彥
以上正本證明與原本無異。
如不服本裁定應於送達後5日內向本院提出抗告狀（應附繕本）
。
                             書記官  吳揆滿
中    華    民    國    98    年    6     月    29    日


司法院資訊處製作；財團法人民間司法改革基金會備份。
